臺灣臺中地方法院刑事判決　　　　　　　99年度訴字第3304號
公　訴　人　臺灣臺中地方法院檢察署檢察官
被　　　告　劉忠政
上列被告因毒品危害防制條例案件，經檢察官提起公訴（99年度
毒偵字第3382號），被告於準備程序中就被訴事實為有罪之陳述
，受命法官於聽取當事人之意見後，經本院合議庭裁定改由受命
法官獨任以簡式審判程序審理，判決如下：
    主    文
劉忠政施用第一級毒品，累犯，處有期徒刑拾月。
    犯 罪 事 實
一、劉忠政前於民國94年間因施用毒品案件，經本院裁定送觀察
    、勒戒後，認無繼續施用毒品之傾向，於94年5 月10日執行
    完畢釋放，並經臺灣臺中地方法院檢察署檢察官以94年度核
    退毒偵字第1 號為不起訴處分確定；又因施用毒品等案件，
    經本院分別以96年度訴字第933 號及96年度易字第1762號判
    處有期徒刑10月、4 月，嗣經本院依96年度聲減字第3746
    號裁定減刑為有期徒刑5 月、2 月，應執行有期徒刑6 月確
    定，甫於96年12月20日以易科罰金執行完畢。詎不知悔改，
    於前開觀察、勒戒執行完畢釋放後5 年內，再犯上開施用毒
    品罪，並經判刑確定後，猶不知戒絕毒癮，竟基於施用第一
    級毒品海洛因之犯意，於99年8 月22日晚間8 時許，在臺中
    市○○區○○路114 巷62弄19號住處房間內，以將海洛因置
    入注射針筒加水稀釋注射之方式，施用第一級毒品海洛因1
    次。嗣因其同住女友黃慧如於99年8 月23日在上址房間內死
    亡，警員接獲劉忠政叔父劉裕盛電話報案後到場處理時，發
    現該房間內留有使用過之注射針筒，且因曾辦理劉忠政與黃
    慧如之施用毒品案件，而懷疑劉忠政又施用海洛因毒品，並
    經劉忠政自白犯行及同意採尿送驗，而查獲上情。
二、案經臺中市警察局豐原分局報告臺灣臺中地方法院檢察署檢
    察官偵查起訴。
    理    由
一、本件被告劉忠政所犯係死刑、無期徒刑、最輕本刑為3 年以
    上有期徒刑以外之罪，其於準備程序就被訴事實為有罪之陳
    述，經本院告知簡式審判程序之旨，並聽取其與檢察官之意
    見後，認無不得或不宜改依簡式審判程序進行之情事，依刑
    事訴訟法第273 條之1 第1 項規定，裁定進行簡式審判程序
    ，合先敘明。
二、上開犯罪事實，業據被告於本院準備程序、審理中坦承不諱
    （見本院卷第26頁反面、43頁反面），且被告於99年8 月23
    日為警所採集之尿液經送檢驗之結果，確呈嗎啡陽性反應，
    此有臺中縣豐原分局委託鑑驗尿液代號與真實姓名對照表及
    詮昕科技股份有限公司出具之濫用藥物尿液檢驗報告各1 紙
    在卷可憑（見警卷第12至13頁）；又依文獻記載，施用海洛
    因後24小時內經由尿液排出之量可達使用劑量之80% ，該種
    毒品於尿液中排出之最長時限，受施用劑量、施用方式、個
    人體質及代謝情況等因素影響，因個案而異，一般可檢出之
    最長時間為海洛因服用後2 至4 天等情，業經行政院衛生署
    管制藥品管理局90年5 月4 日管檢字第93902 號函釋明確，
    足見被告前開自白核與事實相符，應堪採信。本案事證明確
    ，被告施用第一級毒品海洛因之犯行，洵堪認定。
三、按施用第一、二級毒品為犯罪行為，毒品危害防制條例第10
    條定有處罰明文。故施用第一、二級毒品者，依前揭規定本
    應科以刑罰。惟基於刑事政策，對合於一定條件之施用者，
    則依同條例第20條、第23條之規定，施以觀察、勒戒及強制
    戒治之保安處分。現行毒品危害防制條例於92年7 月9 日修
    正公布，自93年1 月9 日施行，其中第20條、第23條將施用
    毒品之刑事處遇程序，區分為「初犯」及「五年內再犯」、
    「五年後再犯」。依其立法理由之說明：「初犯」，經觀察
    、勒戒或強制戒治後，應為不起訴處分或不付審理之裁定；
    經觀察、勒戒或強制戒治執行完畢釋放後，「五年內再犯」
    者，因其再犯率甚高，原實施之觀察、勒戒及強制戒治既已
    無法收其實效，爰依法追訴或裁定交付審理。至於經觀察、
    勒戒或強制戒治執行完畢釋放後，「五年後再犯」者，前所
    實施之觀察、勒戒或強制戒治已足以遮斷其施用毒品之毒癮
    ，為期自新及協助其斷除毒癮，仍適用「初犯」規定，先經
    觀察、勒戒或強制戒治之程序。從而依修正後之規定，僅限
    於「初犯」及「五年後再犯」二種情形，始應先經觀察、勒
    戒或強制戒治程序。倘被告於五年內已再犯，經依法追訴處
    罰，縱其第三次（或第三次以上）再度施用毒品之時間，在
    初犯經觀察、勒戒或強制戒治執行完畢釋放五年以後，已不
    合於「五年後再犯」之規定，且因已於「五年內再犯」，顯
    見其再犯率甚高，原實施觀察、勒戒或強制戒治，已無法收
    其實效，即應依該條例第10條處罰（最高法院97年度第5 次
    、95年度第7 次刑事庭會議決議參照）。查被告於94年間因
    施用毒品案件，經本院裁定送觀察、勒戒後，認無繼續施用
    毒品之傾向，於94年5 月10日執行完畢釋放後；又因施用毒
    品等案件，經本院分別以96年度訴字第933 號及96年度易字
    第1762號判處有期徒刑10月、4 月，嗣經本院依96年度聲減
    字第3746號裁定減刑為有期徒刑5 月、2 月，應執行有期徒
    刑6 月確定等情，有臺灣臺中地方法院檢察署刑案資料查註
    紀錄表及臺灣高等法院被告前案紀錄表各1 份在卷可考，而
    被告本案施用第一級毒品海洛因之犯行，雖係在前次觀察、
    勒戒執行完畢5 年後所犯，惟被告於上開觀察、勒戒執行完
    畢5 年內，曾再犯施用毒品之罪經法院宣示判決並確定，已
    詳述如前，顯見其並非於觀察、勒戒執行完畢後5 年內均無
    任何施用毒品之犯行，且其既已於觀察、勒戒執行完畢5 年
    內再犯施用毒品之罪，已符合毒品危害防制條例第23條第2
    項所定之追訴要件，揆諸前開毒品危害防制條例條文及說明
    ，被告所為本件施用第一級毒品海洛因犯行，即應依法論科
    。
四、按海洛因係毒品危害防制條例第2 條第2 項第1 款所稱之第
    一級毒品，不得非法持有、施用。核被告所為，係犯毒品危
    害防制條例第10條第1 項之施用第一級毒品罪。又其持有第
    一級毒品後進而施用，其持有之低度行為，應為施用之高度
    行為所吸收，不另論罪。又被告前曾有如犯罪事實欄一所載
    論罪科刑執行情形，有臺灣高等法院被告前案紀錄表存卷可
    參，其於5 年內再犯本案有期徒刑以上之罪，為累犯（起訴
    書誤認為不構成累犯），應依刑法第47條第1 項規定，加重
    其刑。末按刑法第62條所謂「發覺」，係指有偵查犯罪職權
    之公務員已知悉犯罪事實與犯罪之人而言，而所謂知悉，固
    不以確知其為犯罪之人為必要，但必其犯罪事實，確實存在
    ，且為該管公務員所確知，始屬相當。如犯罪事實並不存在
    而懷疑其已發生，或雖已發生，而為該管公務員所不知，僅
    係推測其已發生而與事實巧合，均與已發覺之情形有別。又
    所謂之發覺，並非以有偵查犯罪權之機關或人員確知其人犯
    罪無誤為必要，而於對其發生嫌疑時，即得謂為已發覺；但
    此項對犯人之嫌疑，仍須有確切之根據得為合理之可疑者，
    始足當之，若單純主觀上之懷疑，要不得謂已發生嫌疑（最
    高法院72年臺上字第641 號、75年臺上字第1634號判例要旨
    可資參照）。經查，本案係因警方於99年8 月23日接獲被告
    叔父劉裕盛之電話報案後，前往被告上址住處房間處理被告
    女友黃慧如死亡案件時，發現該房間內有注射針筒，且因曾
    辦理被告及其女友施用毒品案件，而懷疑被告有施用海洛因
    毒品犯行，被告始坦承犯行等情，業據證人沈威狄警員於本
    院審理中證述明確（見本院卷第40至41頁），核與證人劉裕
    盛結證稱：伊打電話報警時，只說出事情了，並未說發生何
    事情，伊並未進入被告住處，且在打電話報警前，被告沒有
    跟伊說有施用海洛因，也不是被告叫伊報警等語（見本院卷
    第42頁），大致相符，有施用海洛因之識向伊告知警察發生
    何事，復有被告供稱係伊阿嬤張月紅叫伊叔叔劉裕盛報警等
    語之99年8 月23日警詢筆錄1 份在卷可憑（見本院卷第32至
    34頁），足見本件被告供出其施用毒品犯行前，警員已據遺
    留之海洛因針筒及其前科素行合理懷疑被告仍有施用海洛因
    毒品，是被告於警詢時坦認有施用第一級毒品海洛因之犯行
    ，係於有偵查犯罪權之警員對其發生嫌疑後，始為之陳述，
    應屬自白其施用毒品犯行，尚不符合自首要件，應不予減輕
    其刑。爰審酌被告於經觀察、勒戒、強制戒治及徒刑執行後
    ，仍未能戒絕其毒癮，且於98年間因施用毒品案件，經本院
    判處有期徒刑10月、11月，並裁定應執行有期徒刑1 年6 月
    確定，有前案紀錄表可稽，於入監執行假釋後，竟於假釋期
    間再犯本件施用毒品犯行，足見其戒絕毒癮之意志不堅，未
    能體悟施用毒品對自己、家人造成之傷害及社會之負擔，惟
    念其犯後深表悔悟，及其施用毒品並無危害他人，犯罪手段
    尚屬平和，暨施用毒品者均有相當程度之成癮性及心理依賴
    ，其犯罪心態與一般刑事犯罪之本質並不相同，應側重適當
    之醫學治療及心理矯治為宜等一切情狀，量處如主文所示之
    刑，以示懲儆。至被告用以施用毒品海洛因所用支注射針筒
    ，並未扣案，為免將來執行困難，爰不為沒收諭知，附此敘
    明。
據上論斷，應依刑事訴訟法第273 條之1 第1 項、第299 條第1
項前段，毒品危害防制條例第10條第1 項，刑法第11條前段、第
47條1 項，判決如主文。
本案經檢察官陳雅瑩到庭執行職務。
中    華    民    國   100    年    3     月     1    日
                  刑事第十一庭  法  官  廖純卿
以上正本證明與原本無異。
如不服本判決應於收受判決後10日內向本院提出上訴書狀，並應
敘述具體理由；其未敘述上訴理由者，應於上訴期間屆滿後20日
內向本院補提理由書（均須按他造當事人之人數附繕本）「切勿
逕送上級法院」。
                                書記官  柳寶倫
中    華    民    國   100    年    3     月    1     日
附錄論罪科刑法條
毒品危害防制條例第10條
施用第一級毒品者，處 6 月以上 5 年以下有期徒刑。
施用第二級毒品者，處 3 年以下有期徒刑。